【裁判字號】    89,判,332
【裁判日期】    890203
【裁判案由】    牌照稅
【裁判全文】
行  政  法  院  判  決                            八十九年度判字第三三二號
    原      告  甲○○
    被      告  臺南縣稅捐稽徵處
右當事人間因牌照稅事件，原告不服財政部中華民國八十七年十月六日台財訴字第八
七二三○八九四六號再訴願決定，提起行政訴訟。本院判決如左︰
    主  文
再訴願決定、訴願決定及原處分均撤銷。
    事  實
緣原告所有ＴＢ－九八三九號自用小客車，因未依規定完納八十三年度使用牌照稅計
新台幣（以下同）八、六四○元，嗣民國於八十五年九月十四日行駛至國道北上三一
三公里加六○○公尺路段時，因行照逾期未換等違規行為，經內政部警政署國道公路
警察局查獲，案移台灣省公路局嘉義區監理所麻豆監理站送經被告就原告未稅行駛部
分審理違章成立，乃據以補徵同額使用牌照稅外，並按所漏稅額裁處四倍之罰鍰計三
四、五○○元（計至百元止）。原告對罰鍰部分不服，循序提起行政訴訟。茲摘兩
造訴辯意旨於次：
原告起訴意旨略謂︰一、原告所有車牌ＴＢ－九八三九號車輛之八十三年度使用牌照
稅其稅單經被告於八十五年十月送達，並經原告即予繳納，故無所謂違章之情事。二
、被告及再訴願決定一再以牌照稅之開徵，其開徵書之填寫並非必須之條件，係純為
便民之措施而已，惟繳款書既經由徵收機關填發，並經送達，納稅義務人即有遵照所
接繳稅單辦理之義務與權利。是以納稅義務人已依循稅單規定辦理完竣，自再無所謂
違章之理。三、又原告既經依稅單所示而繳納，即無故意，更難謂有何過失，參諸司
法院釋字第二七五號解釋，自更不應受罰。請判決撤銷一再訴願決定及原處分等語。
被告答辯意旨略謂︰一、按「各省（市）徵收使用牌照稅，悉依照本法之規定」、「
使用牌照之換領及徵稅期間為一個月，主管稽徵機關於開徵使用牌照稅時，應先將各
類交通工具應納之稅額及徵稅起訖日期分別公告之。交通工具所有人或使用人應於前
項規定期間內，向主管稽徵機關申請辦理換照，並繳納應納稅款。」、「交通工具所
有人或使用人經於上期領照而本期不擬使用者，應於規定換照徵稅期限內，申報停止
使用．．．。前項交通工具所有人或使用人，已逾規定徵稅期限，未經申報停止使用
，並逾徵稅滯納期間時，視為逾期使用。」、「逾期未完稅或報停繳銷牌照之交通工
具，在滯納期滿後一個月內使用經查獲者，除責令補稅換照外，處以應納稅額一倍之
罰鍰；二個月者，處以二倍之罰鍰；依此類推以加至四倍罰鍰為止。」，分別為行為
時使用牌照稅法第一條、第十條、第十三條、第二十八條所明定。二、又財政部八十
二年三月二十三日台財稅第八二○七三七三六九號函釋：「使用牌照稅之開徵係採公
告方式辦理，納稅義務人未如期繳納稅款，不得以使用牌照稅繳款書未送達為免責理
由，故其違規行駛公路被查獲，仍應依使用牌照稅法第二十八條規定處罰。」被告對
於使用牌照稅之開徵均以下列七種方式同時進行：(一)刊登報紙公告(二)電視廣告(三)收音
機廣播(四)街頭路口懸掛紅布條宣導(五)於各鄉鎮市公所張貼公告(六)以宣傳車沿街廣播(七)
委由監理站寄發繳款書，從而使用牌照稅之開徵依行為時使用牌照稅法第十條規定既
屬公告開徵，則繳款書之填發並非必須之條件，純為便民之措施而已，亦即一經稅捐
稽徵機關為使用牌照稅徵收事宜之公告，即生開徵之效力。三、本案原告所有ＴＢ－
九八三九號自用小客車，應納八十三年全期使用牌照稅既不依限繳納，亦未申報停止
使用，於八十五年九月十四日行駛至國道北上三一三公里加六○○公尺路段時，因行
照逾期未換等經國道公路警察局第五隊查獲，此有內政部警察署國道公路警察局舉發
違反道路交通管理事件通知單附案可稽，其未稅行駛之違章行為並經麻豆監理站送經
被告審查違章屬實，核其違章事證已至為明確，且為原告所不爭之事實，被告援依首
揭規定依法處罰並無不合。四、至原告訴稱，繳款書之填發雖非必須之條件，純為便
民之措施而已，惟繳款書既經由徵收機關填發並經送達，原告既經依稅單所示而繳納
，自無所謂違章，參諸司法院釋字第二七五號解釋自更不應受罰云云乙節，查八十三
年全期使用牌照稅之開徵依行為時使用牌照稅法第十條規定既屬公告方式開徵，亦即
經被告為使用牌照稅徵收事宜之公告，即生開徵之效力，況被告尚利用多重傳播媒體
廣為宣導，原告仍怠於繳納系爭稅款，遲至本案查獲違章後，始於八十五年十月十八
日繳納，縱非故意亦難謂無過失，參諸司法院大法官釋字第二七五號解釋自應受罰，
原告自不得因個人一時疏忽逾期繳納，諉過於相關單位而冀望免罰，故原告之訴顯無
理由，請判決駁回原告之訴等語。
    理  由
一、按「使用牌照之換領及徵稅期間為一個月，主管稽徵機關於開徵使用牌照稅時，
應先將各類交通工具應納之稅額及徵稅起訖日期分別公告之。」「逾期未完稅或報停
繳銷牌照之交通工具，在滯納期滿後一個月內使用，經查獲者除責令補稅換照外，處
以應納稅額一倍之罰鍰。二個月者，處以二倍之罰鍰，依此類推，以加至四倍止。」
為行為時使用牌照稅法第十條第一項及第二十八條所明定。次按「使用牌照稅之開徵
係採公告方式辦理，納稅義務人未如期繳納，不得以使用牌照稅繳款書未送達為免責
理由，故其違規行駛公路被警查獲，仍應依使用牌照稅法第二十八條規定處罰。」亦
為財政部八十二年三月二十三日台財稅第八二○七三七三六九號函釋有案。
二、本件原告所有ＴＢ－九八三九 號自用小客車，未於規定期限完納八十三年度使
用牌照稅八、六四○元，嗣於八十五年九月十四日行駛至國道北上三一三公里加六○
○公尺路段時，因行照逾期未換等違規行為，經內政部警政署國道公路警察局查獲等
情，有違反道路交通管理事件通知單附卷可稽，並為原告所不爭執，則被告依前述規
定，處原告四倍之罰鍰計三四、五○○元，於法本無不合。
三、原告主張其係八十五年十月始收受繳款書，立即繳納完畢，並無違章行為等語。
惟按前述行為時使用牌照稅法第十條之規定，使用牌照稅之開徵，採公告方式，交通
工具所有人應主動於限期內向主管機關繳納稅款。原告未於期限內繳納，即屬違章，
應依法受罰。至於稽徵機關於查獲原告未繳納八十三年度之使用牌照稅後，發單通知
原告補行繳納，僅係為方便繳納之行政作業而已，對於原告應負之違章責任並無影響
。原告認其已依補稅通知納稅，即無違章責任，尚屬誤會。
四、惟查使用牌照稅法於八十七年十一月十一日修正公佈，其中第二十八條第一項修
正為「逾期未完稅之交通工具，在滯納期滿後使用公共水路道路經查獲者，．．．處
以應納稅額一至二倍之罰鍰」，其處罰較行為時法為輕。按「納稅義務人違反本法或
稅法之規定，適用裁處時之法律。但裁處前之法律有利於納稅義務人者，適用最有利
於納稅義務人之法律」，稅捐稽徵法第四十八條之三定有明文。原告違反使用牌照稅
法第二十八條第一項規定，逾期未繳使用牌照稅，其違章行為之處罰既未確定，依稅
捐稽徵法第四十八條之三從輕從新原則，應適用現行使用牌照稅法第二十八條之規定
予以處罰，原處分、訴願及再訴願決定依其決定時之法律處原告罰鍰三四、五○○元
，固無不合，惟法律既已變更，自應適用較有利於原告之新法。是原處分、訴願及再
訴願決定即無從維持，而應予撤銷，由被告另為適法之處分。
據上論結，本件原告之訴為有理由，爰依行政訴訟法第二十六條前段，判決如主文。
中    華    民    國     八十九      年      二      月       三        日
                    行 政 法 院 第 三 庭
                                審 判 長 評  事      曾  隆  興
                                         評  事      吳  錦  龍
                                         評  事      林  家  惠
                                         評  事      徐  瑞  晃
                                         評  事      張  瓊  文
右  正  本  證  明  與  原  本  無  異
                                         法院書記官  賀  瑞  鸞
中    華    民    國     八十九      年      二      月       八        日


司法院資訊處製作；財團法人民間司法改革基金會備份。
